臺灣板橋地方法院刑事判決　　　　　　　　　　　　　九十年度易字第三一七二號
　　公　訴　人　臺灣板橋地方法院檢察署檢察官
　　被　　　告　乙○○
右列被告因侵占案件，經檢察官提起公訴（九十年度偵緝字第一０四六號），本院判
決如左：
    主  文
乙○○連續意圖為自己不法之所有，而侵占自己對於業務上所持有之物，處有期徒刑
捌月。
    事  實
一、乙○○自民國八十五年六月起即任職於台北市○○路三八七巷七號一樓之全欣菸
    酒有限公司（下稱全欣公司），擔任業務員，負責送貨及收取貨款，為從事業務
    之人。其因個人債務之需，竟基於意圖為自己不法所有之概括犯意，自八十六年
    十月間起至八十九年一月間止，連續於如附表所示之時間、地點，為如附表所示
    之行為，侵占應交回全欣公司之貨款，合計侵占新臺幣（下同）十五萬一千二百
    二十五元，得款後均供己花用殆盡。嗣乙○○離職後，經全欣公司查驗後始查悉
    上情。
二、案經全欣菸酒有限公司代表人甲○○訴請臺灣板橋地方法院檢察署檢察官偵查起
    訴。
    理  由
一、訊據被告乙○○對其於上開時地任職全欣公司之業務員，負責送貨及代收貨款業
    務，將向如附表編號二至四號所示商家所收取之款項，未交回全欣公司而侵占入
    己，及附表編號一部分侵占台北市票亭（南京東路三段一三０號前，八十八年五
    月二日）、裕勝（八十八年五月二日）、平和（八十八年九月六日）、三裕（八
    十八年七月五日）、元福（八十八年七月五日）、店小二（八十八年二月一日）
    、Ｐ（八十八年二月一日）、票亭（八十八年五月三日）、大春（八十七年十一
    月二日）、加豐（八十七年十一月二日）、、楊三和（八十七年十月十四日）、
    胖胖（八十七年十月十四日）、金國花（建國北路一段五十五號前，八十七年八
    月一日）、凱樂（八十七年四月九日）、票亭（長安東路二段一三一號，八十六
    年十月三日）、水里Ｐ（八十七年二月十日）大春（八十七年二月十二日）、三
    裕（八十七年十月十四日）、精五行（八十七年十月十四日）、Ｐ（松江路二十
    三號，八十八年一月十四日）、七曜（八十八年十月四日）等商家之貨款，未交
    回全欣公司之事實俱坦白承認，核與告訴人全欣公司代表人甲○○指訴情節大致
    相符，並有全欣公司上開出貨單、明通便利商店蔡秀雲及聯興旅遊黃麗蘭出具已
    結清帳款之切結書各一份在卷可憑，堪認被告此部分之自白與事實相符，應堪採
    信。惟被告辯稱其未侵占附表編號一部分，台北市雜貨店（八十八年九月六日）
    、怡君（八十八年九月六日）、吃看麥（八十八年九月六日）、紅螞蟻（八十八
    年六月九日）、府城（八十八年五月六日）、永豐（八十八年五月三日）、Ｐ（
    八十八年一月六日）、復北Ｐ（八十八年三月二十九日）、票亭（八十七年十月
    三十一日）、稻草人（八十七年六月八日、八十七年八月一日）、全省汽車（八
    十七年二月十二日）、Ｐ（龍江路三十六號，八十六年十月四日）、店小二（八
    十六年十月三日）、書報攤（南京東路二段二０二號，八十六年十月三日）、Ｐ
    （八十七年六月八日）、票亭（南京東路二段三十八號，八十七年十月十四日）
    、票亭（中央日報，八十七年二月十日）、Ｐ（橋下，八十七年十月十四日）、
    Ｐ（天津路，八十七年十月十四日）、永安（八十七年十月十四日）、府城（八
    十七年十月十四日）、青森（八十七年十月十四日）、玉山佛貝（八十八年十月
    四日）、吃看麥（八十八年十月四日）等商家之貨款云云，然被告向全欣公司領
    取貨品販售予上開商家之事實，業經告訴代表人甲○○指述在卷，並有全欣公司
    上開出貨單各一份在卷可佐，且被告辯稱未侵占的部分因為煙的品名並非寄賣，
    惟被告上開所稱未侵占的商家部分煙的品名與上揭侵占的商家部分煙的品名多為
    「和平」、「峰」，並無不同，顯見被告上開所辯，應為避重就輕之詞，尚難採
    信。又被告辯稱：其未侵占米其星百貨七萬零八十元之貨款，因為米其星公司結
    束營業，後來聯絡不到米其星公司的人，沒有向米其星公司收到帳款等語，經查
    ，被告與米其星公司簽立之切結書上僅載明米其星公司結束營業，退貨部分由各
    廠商取回，貨款如有不足米其星公司應補齊，退貨超出貨款由各廠商結清予米其
    星公司，是上開切結書並不足以證明被告有向米其星公司收取上開貨款，且米其
    星公司結束營業後，不知去向，未結清上開帳款予被告交回，亦屬可能，而告訴
    人亦無法提供足資證明被告有侵占上開貨款之證明，是被告此部分所辯，尚非無
    稽，堪予採信。綜上，被告侵占如附表所示貨款之行為，事證明確，被告犯行，
    應堪認定。
二、核被告所為，係犯刑法第三百三十六條第二項之業務侵占罪。其先後多次犯行，
    時間緊接，方法相同，觸犯構成要件相同之罪名，顯係基於概括犯意反覆為之，
    為連續犯，應依刑法第五十六條之規定論以一罪，並加重其刑。公訴人起訴所指
    被告侵占米其星百貨之七萬零八十元部分，不能證明，此部分本應為無罪之諭知
    ，惟因公訴人認與前揭有罪部分有連續犯之裁判上一罪之關係，爰不另為無罪之
    諭知。爰審酌被告並無犯罪紀錄，有臺灣高等法院檢察署刑案紀錄簡覆表在卷可
    稽，素行非劣，因個人債務而為本件犯行，動機並無可憫恕之處，侵占之數額及
    價額、造成告訴人之損害程度，尚未返還或賠償告訴人，在偵審中均能坦認犯行
    ，犯罪後態度尚稱良好等一切情狀，量處如主文所示之刑，以示儆懲。
據上論斷，應依刑法第二百九十九條第一項前段、刑法第五十六條、第三百三十六條
第二項、罰金罰鍰提高標準條例第一條前段，判決如主文。
本案經檢察官黃彥輝到庭執行職務
中      華      民      國    九十一    年      一      月    二十五    日
                                  臺灣板橋地方法院刑事第二庭
                                      法  官  楊  晉  佳
右正本證明與原本無異。
如不服本判決，應於判決送達後十日內，向本院提出上訴狀。
                                      書記官  邱  美  龍
中      華      民      國    九十一    年      一      月    二十九    日
附錄本案論罪科刑法條全文：
刑法第三百三十六條
對於公務上或因公益所持有之物，犯前條第一項之罪者，處一年以上七年以下有期徒
刑，得併科五千元以下罰金。
對於業務上所持有之物，犯前條第一項之罪者，處六月以上五年以下有期徒刑，得併
科三千元以下罰金。
前二項之未遂犯罰之。
附表：
┌──┬──────────┬──────────┬───────────
│編號│  時           間   │地             點   │犯    罪    行    為
├──┼──────────┼──────────┼───────────
│一  │八十六年十月三日起至│台北市票亭、裕勝、  │乙○○向全欣公司領取販
│    │八十九年一月十四日止│雜貨店、平和、怡君、│售之物品，出賣後貨款未
│    │    │吃看麥、三裕、元福、│交回公司，共六萬八千零
│    │                    │紅螞蟻、府城、永豐、│十五元
│    │                    │Ｐ、復北Ｐ、店小二、│
│    │                    │大春、加豐、楊三和、│
│    │                    │胖胖、金國花、稻草人│
│    │                    │、凱樂、全省汽車、書│
│    │                    │報攤、小黑、永安、青│
│    │                    │森、精五行、玉山佛貝│
│    │                    │、七曜。            │
├──┼──────────┼──────────┼───────────
│二  │八十七年十二月間    │台北市○○路一號    │乙○○向不知名檳榔攤收
│    │                    │                    │取八千六百六十五元（公
│    │                    │                    │訴人誤載為八千一百八十
│    │                    │                    │五元）貨款，侵占入己
├──┼──────────┼──────────┼───────────
│三  │八十八年十一月間    │台北市○○路○段二十│乙○○向聯興旅遊收取五
│    │                    │一號                │千六百九十元貨款，侵占
│    │                    │                    │入己
├──┼──────────┼──────────┼───────────
│四  │八十九年四月間      │台北市○○街五十六號│乙○○向明通便利商店收
│    │                    │                    │收取六萬八千八百五十五
│    │                    │                    │元貨款，侵占入己
└──┴──────────┴──────────┴───────────
